【裁判字號】    99,台上,5359
【裁判日期】    990826
【裁判案由】    強盜等罪
【裁判全文】
最高法院刑事判決            九十九年度台上字第五三五九號
上  訴  人  台灣高等法院台南分院檢察署檢察官
被      告  甲○○
上列上訴人因被告強盜等罪案件，不服台灣高等法院台南分院中
華民國九十九年六月一日第二審更審判決（九十八年度重上更(二)
字第四０號，起訴案號：台灣台南地方法院檢察署九十一年度偵
字第三八九八號），提起上訴，本院判決如下：
    主  文
上訴駁回。
    理  由
一、加重強盜未遂部分
按刑事訴訟法第三百七十七條規定，上訴於第三審法院，非以判
決違背法令為理由，不得為之。是提起第三審上訴，應以原判決
違背法令為理由，係屬法定要件。如果上訴理由書狀並未依據卷
內訴訟資料，具體指摘原判決不適用何種法則或如何適用不當，
或所指摘原判決違法情事，顯與法律規定得為第三審上訴理由之
違法情形不相適合時，均應認其上訴為違背法律上之程式，予以
駁回。本件原判決以公訴意旨略以：被告甲○○意圖為自己不法
之所有，於民國九十一年四月八日晚上九時三十分許，見金飾加
工廠員工洪誌聰手上攜帶一只手提包（內有重五十七兩之金飾）
離開，認手提包內必裝有金飾，乃持水果刀、美工刀各一把，頭
戴全罩式安全帽（未扣案），騎乘機車尾隨分騎兩輛機車同行之
洪誌聰及乙○○兄弟，俟機行搶；嗣於同日晚上九時四十五分許
，洪誌聰、乙○○甫將機車騎至台南市○○路二八二巷三六弄五
九號前停放，洪誌聰並將手提包由機車置物箱取出，欲找住在該
處附近之姨丈郭榮和時，被告隨即下車，跑步衝向洪誌聰，以頭
上所戴之安全帽施暴撞擊洪誌聰頭部後，以右手強取懸掛在洪誌
聰手臂之手提包，惟遭洪誌聰，乙○○抗拒，雙方進而扭打倒地
，洪誌聰、乙○○因而受有傷害（傷害部分詳後述），嗣因乙○
○、洪誌聰呼喊「搶劫」，聞聲而來之民眾加入並制伏被告，始
未得逞，因認被告涉犯刑法第三百三十條第二項、第一項之加重
強盜未遂罪嫌等語。經審理結果，認不能證明被告此部分犯罪，
因而撤銷第一審之科刑判決，改判諭知被告被訴強盜部分無罪，
已依據卷內資料詳予說明其證據取捨及判斷之理由。從形式上觀
察，原判決並無足以影響判決結果之違法情形存在。檢察官上訴
意旨略以：(一)、原判決採信法務部調查局（下稱調查局）測謊報
告書（下稱測謊報告）有利被告部分，但就同一測謊報告所載：
「甲○○稱：(三)案發時其未拿出刀子。上述問題無法研判有無說
謊。乙○○對案情陳述不明確，不宜測謊。」等語，卻置而不論
，有判決所載理由不備之情形。(二)、證人林國和、許賜義及郭榮
和均證述：我們聽到有人喊「搶劫」、「叫警察」後趕到現場，
看到乙○○、洪誌聰壓住甲○○，而且喊說「叫警察，有人要搶
我們」，我們就幫忙壓住甲○○等語。所述足為被告涉犯加重強
盜犯行之認定。詎原判決竟認上開證人之證詞「無法為被告係強
盜告訴人洪誌聰手上之手提袋之證明」，顯與經驗法則及論理法
則有違等語。
惟查，原判決認被告持刀尾隨告訴人洪誌聰、乙○○（以下除各
別記載姓名者外，稱告訴人等），非企圖強盜洪誌聰手提袋內之
金飾，且無證據足以證明被告有被訴之加重強盜未遂之犯行，說
明略以：(1)、告訴人等之告訴，係以使被告受刑事訴追為目的，
是其陳述是否與事實相符，仍應調查其他證據以資審認；且認定
不利於被告之事實，須依積極證據，苟積極證據不足為不利於被
告之認定時，即應為有利於被告之認定，更不必有何有利之證據
。(2)、告訴人等於偵查中雖否認與被告認識，並稱未曾與被告衝
突過云云。然依證人顏林桂美於原審之證述，堪認被告在其住處
長期以極大音量播放收音機，造成對面（金飾加工廠負責人）羅
大評家居困擾，經多次溝通無效後，被告與羅大評、告訴人等雙
方互有數次爭執及互毆。告訴人等所述不認識被告亦未與被告衝
突云云，尚非可採。羅大評於偵查中另證稱：「不認識甲○○（
被告，下同），但見過甲○○已很久了，仇怨就是上次，只有一
次而已，當時我只有推他一下，沒有毆打過他，我工廠內員工未
曾與甲○○發生糾紛」等語，亦屬避重就輕之詞，足見被告所辯
因與羅大評及其員工因音響噪音之事，發生爭執並遭毆打，因擔
心該工廠員工對伊不利，案發當天跟蹤告訴人等一節尚非無據。
(3)、就雙方如何發生衝突部分，告訴人等供稱：「被告於洪誌聰
將手提包由機車置物箱取出之際，甲○○下車以跑步之方式衝向
洪誌聰，且以頭上所戴之安全帽施暴撞擊洪誌聰頭部」云云。被
告則堅詞否認，辯稱：並未戴安全帽撞對方的頭，案發時洪誌聰
未拿出手提袋等語。經送調查局測謊鑑定結果為：「甲○○稱：
(一)案發時未戴安全帽撞對方的頭。(二)案發時洪誌聰未拿出手提袋
，上述問題經測試無情緒波動之反應，研判未說謊。本件洪誌聰
供稱：(一)案發時甲○○有拿出刀子。(二)案發時其有拿出手提袋。
上述問題無法研判有無說謊」。可見告訴人等所稱：被告於案發
時戴安全帽撞洪誌聰的頭，洪誌聰拿出手提袋云云，尚非可採；
被告所辯未戴安全帽撞對方的頭，案發時洪誌聰未拿出手提袋等
語，可以採信。(4)、洪誌聰於警詢時及於第一審分別陳稱：伊不
知歹徒是否知道伊之手提袋內裝有黃金飾物；伊帶金飾出店外，
都用手提袋帶著，並放在機車底座，外人不會知道各等語；起訴
書亦記載洪誌聰所有裝有五十七兩重之金飾原放置於機車置物箱
內，至案發地點，洪誌聰欲找住在該處附近之姨丈郭榮和，始自
機車置物箱取出。是自被告之住處縱可見到洪誌聰將手提袋放置
於機車置物箱內，但客觀上是否可以觀察到手提袋內即裝有五十
七兩重之金飾，亦非無疑。參以，案發地前方為一大型廣場，並
架設普渡壇，廣場有許多人，告訴人等停車於車棚。被告若係企
圖強盜，當無選擇人多聚集之處下手行搶之理。並敘明：證人林
國和、許賜義及郭榮和雖均證述：我們聽到有人喊「搶劫」、「
叫警察」後趕到現場，看到乙○○、洪誌聰壓住被告，而且喊說
「叫警察，有人要搶我們」，我們就幫忙壓住等語。然此等證詞
不足作為被告係強盜告訴人洪誌聰手提袋之證明。經核原判決所
為之論斷、說明並無違反經驗法則、論理法則之違法情形。又被
告於與告訴人等扭打中取出水果刀之事實，已經原判決於傷害部
分認定明確；而被告持刀尾隨告訴人等，非企圖強盜，亦如前述
。則測謊報告所載：「甲○○稱：(三)案發時其未拿出刀子。上述
問題無法研判有無說謊」，即與被告是否成立加重強盜未遂之判
斷無關；測謊報告所指乙○○對案情陳述不明確，不宜測謊乙節
，亦不足為不利被告之認定。原判決未就此逐一論列，即與判決
理由不備之違法情形有間。其次，林國和、許賜義及郭榮和等人
均供稱係聽聞告訴人等之呼聲始趕到現場，並及時參與壓制已倒
地之被告（見偵卷第五六至五八頁、第一審卷第一七五至一七八
頁）。亦即林國和、許賜義及郭榮和所述，確無關被告強盜與否
之判斷。上訴意旨指摘原判決關於此部分之說明，違反經驗法則
及論理法則，應有誤會。依上說明，上訴人關於此部分之上訴，
難謂符合首揭法定之第三審上訴要件。應認其上訴違背法律上之
程式，予以駁回。
二、傷害部分
按刑事訴訟法第三百七十六條所列各罪之案件，經第二審判決者
，不得上訴於第三審法院，法有明文。被告傷害告訴人等部分，
，原審係依公訴人起訴之法條即刑法第二百七十七條第一項規定
論處罪刑，核屬刑事訴訟法第三百七十六條第一款之案件，依首
開說明，既經第二審判決，自不得上訴於第三審法院，檢察官一
併提起上訴，顯為法所不許，此部分之上訴為不合法，亦應駁回
。
據上論結，應依刑事訴訟法第三百九十五條前段，判決如主文。
中    華    民    國  九十九  年    八    月  二十六  日
                      最高法院刑事第五庭
                          審判長法官  陳  正  庸
                                法官  林  秀  夫
                                法官  宋      祺
                                法官  陳  祐  治
                                法官  林  瑞  斌
本件正本證明與原本無異
                                      書  記  官
中    華    民    國  九十九  年    八    月  三十一  日
                                                      K

司法院資訊處製作；財團法人民間司法改革基金會備份。
